臺灣高雄地方法院刑事判決　　　　　　　　　　　　九十二年度重訴更字第一號
　　公　訴　人　臺灣高雄地方法院檢察署檢察官
　　被　　　告　辛○○
　　選任辯護人　劉新安律師
　　被　　　告　丙○○
　　指定辯護人　本院公設辯護人壬○○
右列被告因違反毒品危害防制條例案件，經檢察官提起公訴（九十二年度偵字第七五
九七號），嗣檢察官不服本院九十二年度重訴字第七三號中華民國九十二年八月十八
日第一審判決，提起上訴，經臺灣高等法院高雄分院發回更審，本院判決如左：
    主  文
辛○○共同意圖販賣而持有第一級毒品，累犯，處有期徒刑拾肆年，褫奪公權柒年。
扣案海洛因磚肆塊【含包裝，淨重壹仟肆佰柒拾柒點陸公克，包裝重柒肆點陸參公克
，純度百分之伍拾點零壹，純質淨重柒佰參拾捌點玖伍公克】及外型牛軋糖果包裝海
洛因參包【含包裝，淨重壹仟零拾柒點參公克，包裝重壹零壹點壹捌公克，純度百分
之陸拾參點零肆，純質淨重陸佰肆拾壹點參公克】，均沒收銷燬之。
丙○○共同意圖販賣而持有第一級毒品，處有期徒刑拾貳年，褫奪公權陸年。扣案海
洛因磚肆塊【含包裝，淨重壹仟肆佰柒拾柒點陸公克，包裝重柒肆點陸參公克，純度
百分之伍拾點零壹，純質淨重柒佰參拾捌點玖伍公克】，沒收銷燬之。
    事  實
一、辛○○曾因殺人案件，經臺灣臺北地方法院於民國七十年十二月二十九日以七十
    年少訴緝字第五三八號判決判處有期徒刑十一年，上訴後，臺灣高等法院於七十
    一年四月二十六日以七十一年重上訴字第三八號判決駁回上訴，該案因未上訴而
    確定。又其另因殺人案件，經臺灣台北地方法院於七十一年六月二十四日以七十
    一年度訴字第一三一九號判決判處有期徒刑十年六月，因未上訴而確定。兩者應
    合併執行有期徒刑二十年，嗣於七十八年一月三十一日假釋付保護管束，至九十
    年六月二十一日止，因未經撤銷假釋而視為執行完畢。
二、辛○○仍不知悔改，明知海洛因屬毒品危害防制條例第二條第二項第一款之第一
    級毒品，不得非法持有，竟於九十二年三月二十九日（即警方開始跟監之日）前
    之某日，以不詳方式取得第一級毒品海洛因磚四塊【含包裝，淨重一千四百七十
    七點六公克，包裝重七四點六三公克，純度百分之五十點○一，純質淨重七三八
    點九五公克】及外型牛軋糖果包裝海洛因三包【含包裝，淨重一千零十七點三公
    克，包裝重一○一點一八公克，純度百分之六三點○四，純質淨重六四一點三公
    克】，並將上開海洛因磚、以牛軋糖果包裝之海洛因等物，分別藏置於其女友庚○○（雖與辛○○育有子女，但二人並未結婚）所有車牌號碼九Ｄ─九八五一號
    自小客車之右前座椅下方、臺北市○○區○○路八一巷十一號二樓庚○○母親住
    處房間內。又取得毒品後，因思該毒品數量眾多，無法全部施用，且市價甚高，
    竟為圖營利，意圖販賣而持有上開第一級毒品海洛因，以伺機出售他人，獲取利
    潤，並於九十二年三月三十日至四月四日間（不含四月三日），陸續前往丙○○
    位於基隆市中山區○○○路一四五巷二一號一樓租屋處及附近商店內，先就前開
    海洛因磚部分，與丙○○商談尋求買主事宜，待達成共識後，二人乃相約於九十
    二年四月五日下午，在臺中市○○區○○路會合，嗣於九十二年四月五日十六時
    三十分許，辛○○駕駛上開車牌號碼九Ｄ─九八五一號自小客車（另搭載不知情
    之庚○○及其非婚生女兒）抵達約定地點後，已在現場等候之丙○○乃上該車，
    並坐於右後座，欲共同將置於該車右前座椅下之海洛因磚，伺機出售予不特定人
    。車子啟動後不久，員警及海巡署隊員依據連日跟監所得資料，認時機成熟，乃
    在臺中市西屯區○○○街、朝馬三橋旁攔檢搜索，並於該車右前座椅下方扣得上
    開第一級毒品海洛因磚四塊。而辛○○復配合蒐證，自行帶同員警及海巡署隊員
    至台北市○○區○○路八十一巷十一號二樓庚○○母親住處，且同意搜索，另扣
    得上開以牛軋糖果包裝之海洛因三包。
三、案經海岸巡防署臺南市機動查緝隊及臺南市政府警察局第三分局報告高雄地方法
    院檢察署檢察官偵查起訴。
    理  由
一、訊據被告辛○○、丙○○均否認有何意圖販賣而持有第一級毒品之犯行，被告辛○○辯稱：被查獲之毒品，係綽號『黑仔』之不詳姓名男子，於九十二年四月三
    日，在台北市○○區○○路與中正路口處交付予伊，當時並不知該物係海洛因，
嗣打開包裝方知是毒品，乃聯絡『黑仔』取回，而『黑仔』則告知將於九十二年
    四月五日取回，又九十二年四月五日與被告丙○○相約於臺中見面，是談論發電
    廠工程購置砂石之事，與毒品交易無關，故伊僅有單純持有第一級毒品等語；至
    被告丙○○則以：當天伊回臺中掃墓，適被告辛○○來電商談發電廠工程購置砂
    石之事，乃相約於臺中見面，不知被告辛○○所駕車輛右前座椅下方放置海洛因
    等語置辯。
二、查被告二人相約於九十二年四月五日下午，在臺中市○○區○○路見面，嗣於九
    十二年四月五日十六時三十分許，被告辛○○駕駛車牌號碼九Ｄ─九八五一號自
    小客車（另搭載不知情之庚○○及其非婚生女兒）抵達約定地點後，已在現場等
    候之被告丙○○乃上該車，並坐於右後座，旋員警及海巡署隊員乃在臺中市西屯
    區○○○街、朝馬三橋旁攔檢搜索，並於該車右前座椅下方扣得上開第一級毒品
    海洛因磚四塊【含包裝，淨重一千四百七十七點六公克，包裝重七四點六三公克
    ，純度百分之五十點○一，純質淨重七三八點九五公克】；又被告辛○○復帶同
    員警及海巡署隊員至台北市○○區○○路八十一巷十一號二樓庚○○母親住處，
    另扣得以牛軋糖果包裝之海洛因三包【含包裝，淨重一千零十七點三公克，包裝
    重一○一點一八公克，純度百分之六三點○四，純質淨重六四一點三公克】等情
    ，業據被告自白在卷（詳本院九十二年十一月二十一日準備程序筆錄），並有搜
    索（扣押）筆錄、扣押物品目錄、扣押物品收據、照片附警訊卷可參，而上開扣
    案物品送鑑定後，確含第一級毒品海洛因成分，有法務部調查局九十二年五月三
    十日調科壹字第二二○○一五一五一號鑑定通知書附偵查卷可參，是此部分之事
    實，堪以認定（上開搜索（扣押）筆錄、扣押物品目錄、扣押物品收據、照片及
    鑑定通知書部分，被告辯護人均不爭執證據能力）。
三、證據能力爭執部分：
  (一)移送書：
    被告以外之人在審判外所為之書面陳述，屬傳聞證據，除法律別有規定外，不得
    作為證據，刑事訴訟法第一百五十九條第一項定有明文。另同法第一百五十九條
    之四規定除顯有不可信之情況外，公務員職務上製作之紀錄文書、證明文書亦得
    作為證據，實係性質上該等文書具有高度之客觀性，兼具公示性、例行性或機械
    性、良心性及制裁性等特徵，故雖屬傳聞證據，亦例外容許其作為證據使用，此
    觀之該條立法理由『該等文書係公務員依其職權所為，與其責任、信譽攸關，若
    有錯誤、虛偽，公務員可能因此負擔刑事及行政責任，從而其正確性高，且該等
    文書經常處於可受公開檢查之狀態，設有錯誤，甚易發現而予及時修正，是以，
    除有顯不可信之情況外，其真實之保障極高』，即可知之。至移送書係司法警察
    在審判外所作成之書面陳述，而警察屬於被告以外之人，故應屬於傳聞證據無疑
    ，然則，警察人員係以追訴犯罪為其職務，主觀上具濫行追訴之風險，其所作成
    之書面陳述之公正性，無法與其他公務員職務上所作成之文書相提並論，且係針
    對個案，不具例行性，非處於高度可受公開檢查之狀態，不適用刑事訴訟法第一
    百五十九條之四第一款傳聞法則例外之規定，尚難認移送書有證據能力。
  (二)本件攔檢蒐證是否違法，是否影響證據能力之認定：
  按除法律另有規定外，實施刑事訴訟程序之公務員因違背法定程序取得之證據，
    其有無證據能力之認定，應審酌人權保障及公共利益之均衡維護，刑事訴訟法第
    一百五十八條之四定有明文。從而，除法律規定之法定證據使用禁止外【即違背
    於法定障礙事由期間禁止訊問及禁止夜間訊問（刑事訴訟法第一百五十八條之二
    第一項本文）、違背告知義務（同法第一百五十八條之二第二項）、不正訊問（
    同法第一百五十六條第一項）、應具結而未具結之證言或鑑定意見（同法第一百
    五十八條之三）】，其他違背法定程序取得之證據，是否即應禁止使用，而無證
    據能力，在發現真實、法治程序等原則衝突調和下，並非全然劃上等號，仍應審
    酌(1)違背法定程序之情節、(2)違背法定程序時之主觀意圖、(3)侵害犯罪嫌疑人或
    被告權益之種類及輕重、(4)犯罪所生之危險或實害、(5)禁止使用證據對於預防將
    來違法取得證據之效果、(6)偵審人員如依法定程序有無發現該證據之必然性及(7)
    證據取得之違法對於被告訴訟上防禦不利益之程度等各種情形，以為認定證據能
    力有無之標準（詳刑事訴訟法第一百五十八條之四立法理由）。
  本件係臨檢（盤查）或係搜索，該程序是否合法？
  (1)按警察臨檢與司法搜索不同，警察臨檢之目的係在達到預防犯罪；而搜索之目的
    係在發現犯人及及犯罪證據，另實施臨檢檢查之對象為『不特定』之人、處所及
    物件；然實施搜索之對象為『特定』之人、處所及物件。又警察人員並非得不顧
    時間、地點及對象任意臨檢、取締或隨機檢查、盤查（詳司法院大法官會議釋字
    第五三五號解釋），關於臨檢之公共場所、路段均須經警察機關主管長官事先指
    定，再依警察勤務條例（現更名為警察職權行使法）相關規定編組及分工，以執
    行勤務。查警方及海巡署隊員九十二年三月間接獲線報後，旋於九十二年三月二
    十九日，對被告辛○○實施監控，復因被告二人於監控期間，曾密切聯繫，乃再
    監控被告丙○○，又依監聽結果，被告丙○○與其太太聯繫，表明將於九十二年
    四月五日至臺中掃墓，請其太太準備掃墓用品，嗣被告二人於九十二年四月五日
    下午於臺中會合後，警方及海巡署隊員依查緝經驗，乃上前攔車，並扣得前述海
    洛因磚四塊等情，業據證人即海巡署臺南市機動查緝隊分隊長己○○於本院證述
    明確（詳本院九十三年一月十二日審判筆錄）。準此而論，被告二人被查獲前，
    已遭監控數日，顯見查獲之時，被告二人已被鎖定，對象特定，且因被告二人相
    約臺中見面，在見面地點不確定下，根本無從事先指定實施臨檢地點，遑論排定
    臨檢勤務，而檢察官亦未提出臨檢勤務指定、人力編排及分工等相關資料以供審
    究，是依前開說明，警方及海巡署隊員以臨檢（盤查）名義攔下被告辛○○所駕
    駛車輛，尚非合法。
  (2)又逮捕係指以強制力將人之身體自由予以拘束之意，就類型而言，逮捕可分為現
    行犯及準現行犯之逮捕（刑事訴訟法第八十八條參照）、通緝犯之逮捕（刑事訴
    訟法第八十七條參照）、緊急逮捕（刑事訴訟法第八十八條之一參照，法條用語
    雖為『逕行拘提』，但性質上較為接近『緊急逮捕』）。查本件警方及海巡署隊
    員係跟監被告二人，嗣被告於臺中會合，且被告丙○○上被告辛○○車輛後，乃
    採取行動攔車，已如前述，因跟監過程中，警方及海巡署隊員係開車尾隨，而被
    告二人亦均開車至臺中，跟監車行間隔尚有一段距離，且被告均於車內，在車體
    相隔下，自跟監車內，實難清楚見到被告車內活動情形，是本件外觀上並無跡象
    顯示被告正在實施犯罪、剛實施犯罪後（即現行犯要件）或被追呼為犯罪人及持
    有兇器、贓物或其他物件、或於身體、衣服等處露有犯罪痕跡（即準現行犯要件
    ），尚與刑事訴訟法第八十八條之要件不符。另被告均非通緝犯（詳臺灣高等法
    院被告全國前案紀錄表、臺灣高雄地方法院檢察署刑案資料查註紀錄表）；且無
    刑事訴訟法第八十八條之一第一項各款情形（其中第一款至第三款部分，要件不
    符；至第四款部分，尚無證據證明被告有事實足認為有逃亡之虞）。從而，警方
    及海巡署隊員攔阻被告辛○○所駕駛車輛後，於起出毒品前，乃掏槍並管束被告
    等人身體（詳證人即臺南市警察局第三分局警員丁○○於本院證詞，本院九十三
    年一月十二日審判筆錄第三十頁倒數第六行至第四行、第三十二頁倒數第三行以
    下），因已以強制力將被告身體自由予以拘束，且與前開得逮捕之情形不符，故
    該逮捕行為應屬違法。再者，被告確實犯罪與否，與逮捕之合法性無關，合法逮
    捕後，發現被告並未犯罪，逮捕不因而非法；反之，非法逮捕後，發現被告果然
    犯罪，該逮捕亦不因而合法，是被告遭非法逮捕後，警方及海巡署隊員雖查扣海
    洛因磚四塊，以資證明被告犯罪，但該逮捕行為仍非合法。
  (3)搜索乃發現被告或犯罪證據物件及可得沒收之物，對於被告或第三人之身體、物
    件（含電磁紀錄）及住宅或其他處所，施以搜查之強制處分。不論就被告或第三
    人而言，搜索係干預被搜索人自由、住宅或財產權之處分，因而，基於『法律保
    留原則』，發動實施搜索處分時，必須有法律之明文規定，且應謹守法律設定之
    要件限制。又搜索係以『令狀搜索』為原則（詳刑事訴訟法第一百二十八條第一
    項），但因本質上，搜索係帶有急迫性、突襲性之處分，難免發生時間上不及聲
    請搜索票之急迫情形，是我國乃承認『無令狀搜索（無票搜索）』之情形，就類
    型而言，包括附帶搜索（刑事訴訟法第一百三十條，係緊隨於拘捕、羈押之無令
    狀搜索，目的係防止被告身懷武器或其他危險物品，危及執法人員、被告本人或
    第三人之身安全）、逕行搜索（刑事訴訟法第一百三十一條第一項，目的在發現
    被告，除拘捕後之附帶搜索外，不得再為其他搜索）、緊急搜索（刑事訴訟法第
    一百三十一條第二項，目的在迅速取得證據以資保全，主體為檢察官，但司法警
    察受檢察官指揮後，亦可實施）及同意搜索（刑事訴訟法第一百三十一條之一）
    。
  (4)查警方及海巡署隊員攔下被告辛○○所駕駛車輛前，並未聲請法院核發搜索票等
    情，業據證人己○○於本院證陳屬實（詳本院九十三年一月十二日審判筆錄第四
    十頁第四行至第七行）。準此，本件係無令狀搜索甚明。另證人即臺中市警察局
    第六分局警員戊○○、證人丁○○及己○○固於本院分別證陳：『伊騎機車跟在
    後面，到達後，被告辛○○表示東西在車上，雖未表明毒品，但他應該知道東西
    就是毒品』等語（詳本院九十三年一月十二日審判筆錄第八頁第四行以下）；『
    （問：把被告攔檢下來的時候，被告辛○○是否講東西就在那裡）有，被告辛○○說既然已經被你們抓到了，就用臺語表示，儘量配合』、『第一次搜索（指於
    被告辛○○駕駛車輛內搜索）是被告（辛○○）同意搜索』等語（詳本院九十三
    年一月十二日審判筆錄第三十二頁第六行以下及第三十六頁第七行以下）；『（
    問：盤查的時候，是否可以對受盤查人的車子實施搜索？）是經過被告的同意』
    等語（詳本院九十三年一月十二日審判筆錄第三十九頁第十一行以下），資以證
    明【警方及海巡署隊員攔車後，經被告辛○○『同意』，而搜索被告辛○○所駕
    駛車輛，並於該車右前座椅下方，查扣海洛因磚四塊】等事實。然：
  (甲)搜索，經受搜索人出於自願性同意者，得不使用搜索票。但執行人員應出示證件
    ，並將其同意之意旨記載於筆錄，刑事訴訟法第一百三十一條之一定有明文。是
    受搜索人同意搜索時，為免受搜索人是否出於自願性之同意發生爭執，應將同意
    意旨記明搜索、扣押筆錄，以明責任（此部分參照刑事訴訟法第一百三十一條之
    一立法理由）。本件證人戊○○、丁○○及己○○雖證陳經被告辛○○同意後，
    搜索車輛，惟遍閱全卷，並無該次搜索（扣押）筆錄附卷；反觀，警方及海巡署
    隊員於被告辛○○駕駛車輛扣得海洛因磚四塊後，復經被告辛○○同意，帶同渠
    等前往臺北市○○區○○路八一巷十一號【搜索（扣押筆錄）誤載為八一巷一之
    一號】時施搜索，而查扣以牛扎糖果包裝之海洛因三包，當時確曾製作搜索（扣
    押）筆錄，並載明經被告辛○○同意之意旨【詳警訊卷附搜索（扣押）筆錄】，
    顯見警方及海巡署隊員並非不知同意搜索應載明同意意旨之規定，而前後二次搜
    索時間相距不久，且執勤人員幾近相同，第一次搜索實無遺漏製作之可能，則警
    方及海巡署隊員是否經被告同意，而搜索該車輛，已非無疑。
  (乙)又縱使被告辛○○確同意搜索其駕駛之車輛，但被告是否自願性，仍須綜合一切
    情狀而為判斷，尤應斟酌當時之客觀環境，同意人之精神狀態及理解能力。本件
    攔檢被告辛○○駕駛車輛當時，計有四部汽車於現場部署（詳證人丁○○證詞，
    本院九十三年一月十二日審判筆錄第二九頁倒數第十一行以下），執勤人員眾多
    ，且曾掏槍控制被告等人行動（詳前述證人丁○○證詞），在國家偵查機關人力
    、武力優勢展示下，被告辛○○居於劣勢，處此心理、生理受強制狀態，並參以
    其甫遭違法臨檢、逮捕，已難信賴警方會有合法進行程序之基礎，不論同意與否
    ，警方強力搜索該車已勢所難免，若斷然拒絕，可能遭致更嚴重之強制處分，或
    遭報復，被告辛○○於此客觀情狀下，其所為之同意，當無自願性可言，尚難認
    已發生同意搜索之效力。職此之故，被告辛○○縱同意搜索，因非出於自願性，
    本件車輛搜索仍屬違法。
  (5)此外，警方及海巡署隊員攔阻被告辛○○駕駛車輛前，並無刑事訴訟法規定可逮
    捕之條件及情狀，已如前述，是應無執行逮捕、拘提及羈押之附帶搜索（即刑事
    訴訟法第一百三十條），亦無刑事訴訟法第一百三十一條第一項第一款及第二款
    之逕行搜索事由（蓋該二款係以執行逮捕、拘提及羈押或追躡現行犯為前提）。
    另刑事訴訟法第一百三十一條第一項第三款逕行搜索及同條第二項緊急搜索部分
    ，因刑事訴訟法第一百三十一條第二項，執行主體係檢察官，並非司法警察（官
    ），而卷內亦無檢察官指揮警方及海巡署隊員偵辦、搜索之指揮書、電話紀錄或
    相關指揮文書，尚難認車輛搜索部分，係由檢察官指揮警方及海巡署隊員偵辦，
    是警方及海巡署隊員尚難依該項事由，實施緊急搜索；至刑事訴訟法第一百三十
    第一項第三款之逕行搜索，該款規範目的係為發現住宅或其他處所內之現行犯，
    而特許執行人員進入為無令狀搜索，以便加以逮捕，及阻止其繼續犯罪，以防止
    危害之擴大，該款事由，應依當時發生之具體個案為客觀之判斷，須先有客觀之
    明顯事實發生，並非僅憑個人主觀臆測決定，由於查獲搜索前，並無現行犯之明
    顯外觀，已如前述，且警方及海巡署隊員實施搜索，係因被告二人於臺中會合，
    且之前曾密切聯繫，而依經驗判斷為之【詳證人即內政部警政署刑事警察局偵一
    隊警員乙○○、證人即臺南市警察局第四分局警員甲○○於本院證詞（本院九十
    三年一月十二日審判筆錄第十五頁第三行以下、第二十二頁第四行以下）】，不
    僅欠缺客觀之明顯事實（當時被告丙○○上車不久，尚無具體動作，目的為何並
    不明顯，而查獲前多日，被告二人亦曾於臺北見面多次），且主觀臆測成分多，
    縱嗣後雖查扣海洛因磚四塊，亦難認符合該款逕行搜索事由。從而，本件車輛搜
    索部分，並無刑事訴訟法『無令狀搜索』之適用，該搜索程序違法甚明。
  綜上，警方及海巡署隊員以臨檢名義，攔檢被告辛○○所駕車輛，係屬違法，且
    嗣後之逮捕、搜索程序亦非合法，是渠搜索所得海洛因磚四塊，便屬違反法定程
    序所取得證據，惟是否無證據能力，依刑事訴訟法第一百五十八條之四規定，並
    參以該條立法理由，應依前述七個標準判斷。爰審酌本件執法人員雖違反法定程
    序取證，且侵害被告等人基本人權，惟因長久以來，警方對臨檢、搜索之界限，
    在警察職權行使法公布施行前，認識上本存有混淆，其執行雖有瑕疵、違反程序
    規定非輕，亦會影響被告訴訟上防禦之權利，但應非恣意為之，經此教訓後，將
    可導正執行人員執法觀念，再本件既經警多日跟監，研判被告等欲為毒品交易，
    顯非全然無據，其等如依法定程序請求檢察官指揮，而依刑事訴訟法第一百三十
    一條第二項規定實施搜索，亦得輕易查扣海洛因磚；末參以車輛內查獲之海洛因
    磚四塊，毛重約一千五百五十二公克（淨重一千四百七十七‧六公克、純質淨重
    七百三十八‧九五公克），數量可謂龐大，若流入市面，以每人施用之最大量而
    言，將使多數人受害，影響所及，不僅戕害國民健康，尤其海洛因容易上癮，但
    難戒絕，該毒品足使多數人上癮，增加未來毒品供應量，而危及社會治安及政府
    多年宣導反毒之用心，是權衡利害輕重，基於公眾公益之考量，本院認該查扣之
    海洛因磚四塊，應有證據能力。
  再者，警方及海巡署隊員查扣海洛因磚四塊後，被告辛○○乃主動供出另有毒品
    藏置於臺北市○○區○○路八十一巷十一號二樓，並帶同執行人員前往該處，經
    同意搜索後，乃查扣外型以牛軋糖果包裝之海洛因三包等情，業據證人戊○○、
    甲○○、丁○○、己○○及庚○○於本院證述綦詳（詳本院九十三年一月十二日
    審判筆錄第九頁第一行以下、第二三頁倒數第四行以下、第三三頁第六行以下、
    第四一頁倒數第二行以下、第五二頁倒數第四行以下），核與被告辛○○供陳相
    符。因該毒品係以牛軋糖果包裝，若被告辛○○未主動配合，警方及海巡隊員無
    法發現（詳證人戊○○證詞，本院九十三年一月十二日審判筆錄第十頁第三行以
    下），而當時警方及海巡署隊員已未展示強大武力、人力，在攔檢已歷相當時間
    下，被告辛○○心理、生理遭受強制之狀態已漸平復，亦知以牛軋糖果包裝之海
    洛因三包，縱經警搜索，亦難以查扣，其處於可逃避罪責情況，仍願供出毒品藏
    放地點，該同意應出於自願性甚明，且獨立於前開非法逮捕、搜索取得之證據。
    準此，該搜索程序尚屬合法，查扣之以牛軋糖果包裝之海洛因三包，應有證據能
    力。
四、認定被告有罪之證據與理由：
  (一)被告辛○○固辯稱：系爭海洛因磚及以牛軋糖果包裝之海洛因係友人『黑仔』所
    寄放等語。惟被告辛○○前後所供不一，或稱：係『黑仔』於九十二年四月三
    日十八時許，在臺北市○○區○○路、基河路口交付，並申明於九十二年四月五
    日不定會將毒品取回，事後知道毒品，就希望『黑仔』敢快將毒品取回，但無法
    聯絡等語（詳被告辛○○九十二年四月六日警訊筆錄）；或供：伊不知車上有
    毒品，亦不知『黑仔』交付毒品等語（詳九十二年四月六日檢察官訊問筆錄）；
    或陳：扣案物係『黑仔』所有，九十二年四月三日十八時許，在臺北市○○區
    ○○路、基河路口，伊與『黑仔』於車上聊天，嗣『黑仔』離開忘記帶走，其就
    打電話聯絡『黑仔』取回，『黑仔』表示過幾天會拿走，之前不知係毒品，至警
    方查獲後方知等語（詳本院九十二年四月六日訊問筆錄、附於九十二年度聲羈字
    第二○九號卷內）；或曰：『黑仔』拿毒品予伊，但不知係毒品，『黑仔』走
    後，其拆開後方知是毒品等語（詳檢察官九十二年五月七日訊問筆錄）；或表
    示：見面後，因『黑仔』接獲電話，臨時有事，就說帶該東西不方便，並將該物
    寄放，過二天會取回，『黑仔』未取回前，伊打開發現係海洛因磚，就打電話聯
    絡『黑仔』取回，未取回前即被查獲等語（詳本院九十二年六月三日訊問筆錄，
    附於九十二年度偵聲字第二二二號卷內）；或陳述：『黑仔』將毒品寄放在伊
    家中，其乃將毒品分二處藏放，剛寄放時，不知係毒品，嗣拆開後方知係毒品，
    就打電話聯絡『黑仔』取回等語（詳本院九十二年八月五日訊問筆錄，附於九十
    二年度重訴字第七三號卷）；或供陳：『黑仔』原約定於九十二年四月三日取
    回，但未依約取回，伊就打電話聯絡，隔天『黑仔』曾來找伊，表示等搬好家，
    將於九十二年四月五日取回等語（詳九十二年八月十三日訊問筆錄，附於九十二
    年度重訴字第七三號卷）；或自陳：九十二年四月三日，伊與『黑仔』相約在
    臺北市○○區○○路、中正路口見面，其就將車停在太太（指庚○○）娘家停車
    場，走路約五十公尺，與『黑仔』見面，九十二年四月三日、四月四日，均曾撥
    電話聯絡『黑仔』取回等語（詳本院九十二年十一月七日訊問筆錄）。
  (二)因被告辛○○所述毒品交付地點，或為『車內』，或為『家中』，或為『臺北市
    士林區○○路、中正路』口；所述聯絡方式，或為『無法聯絡』，或『可以聯絡
    』；所述取回日期，或『未聯絡取回』、或『四月五日取回』、或『四月三日取
    回』；所述何時知道毒品一事，或『警察查獲時』、或『寄放當日』，前後並不
    一致，則『黑仔』是否確有其人，已非無疑。又被告辛○○自陳：其與『黑仔』
    交情普通，不知『黑仔』真實姓名及住處（詳本院九十二年八月五日訊問筆錄第
    二頁倒數第一行以下、九十二年四月六日警訊筆錄），顯見被告辛○○、『黑仔
    』交情並不深厚，在信賴關係不足、容易遭密報查獲下，『黑仔』又豈會將價值
    甚高之海洛因交付被告辛○○。況如被告辛○○所述，伊於九十二年四月三日、
    四月四日曾聯絡『黑仔』取回毒品，則『黑仔』明知被告辛○○已知交付物係毒
    品後，隨時有被密報查獲之危險，卻不取回價值甚鉅毒品，任由被告辛○○保管
    ，實難想像；而被告辛○○密切聯絡『黑仔』，可知其急欲擺脫毒品，以明責任
    ，但卻於所述預定返還毒品之日（即九十二年四月五日）南下臺中，棄約定取回
    日期不顧，亦難採信。基於上開事實，並參以：被告辛○○雖提供『黑仔』行
    動電話，惟已與其陳述『無法聯絡』一節不符。而該行動電話均為『易付卡』、
    『預付卡』，其中0000000000號行動電話，帳單地址位於『臺中市○○區○○路』，與『黑仔』於臺北地區出入不符；另0000000000號行
    動電話，係於九十二年四月四日啟用，離案發時間甚近，是否為『黑仔』使用，
    實有疑問，且該行動電話申設人分別為『朱鴻育』、『吳金全』，並非同一人，
    亦難因此認定為『黑仔』所使用（行動電話申設資料，詳遠傳電信股份有限公司
    九十二年八月二十六日傳真函、臺灣大哥大股份有限公司九十二年八月十四日法
    警字○九二三六六三八號函。參九十二年度重訴字第七三號卷第六一頁以下）。
    又依證人己○○提出之職務報告間所示【該報告雖屬傳聞證據，但本院準備程
    序時，被告辯護人，均不爭執該報告證據能力（詳本院九十二年十一月二十一日
    準備程序筆錄第五頁第一行以下）；且審判程序時，本院提示該報告，被告及其
    辯護人亦不爭執該報告證據能力（詳本院九十三年一月十二日審判筆錄第五十七
    頁第六頁以下），因證人己○○確曾跟監被告辛○○、丙○○（詳九十三年一月
    十二日審判筆錄中，證人己○○之證詞），是依刑事訴訟法第一百五十九條之五
    規定，該報告應有證據能力，合先敘明】，被告辛○○自九十二年三月二十九日
    起至九十二年四月九日被查獲之日止，均遭警方及海巡署隊員監控，監控期間未
    發現他人交付毒品予被告辛○○（該職務報告外放）。從而，『黑仔』係被告辛○○虛構之人，並無交付毒品之事，該毒品應係被告辛○○遭跟監（即九十二年
    三月二十九日）前之某日所藏置甚明，被告辛○○所辯，應與事實不符。
  (三)被告固均辯陳：渠與臺中會合，係為商談發電廠工程購置砂石之事，而非毒品之
    事等語，核與證人庚○○於本院所證相符（詳本院九十三年一月十二日審判筆錄
    第五十頁倒數第四行以下）。但查：被告丙○○於警訊中供陳：被告辛○○至
    臺中找伊敘舊等語（詳九十二年四月六日警訊筆錄）；復於本院聲押訊問時供陳
    ：被告辛○○只是單純帶家人至臺中玩，順便找伊等語（詳本院九十二年四月六
    日訊問筆錄）。則被告二人是否相約於臺中談論工程之事，已非無疑。又依前
    開職務報告所示，警方及海巡署隊員監控被告期間，被告二人曾於九十二年三月
    三十日、四月一日、四月二日及四月四日，在基隆市中山區○○○路一四五巷二
    一號被告丙○○租屋處見面，若雙方確有工程之事待談，上開時日已足供談論，
    何須多此一舉另至臺中見面；且被告丙○○平日住於基隆（詳九十二年十一月七
    日訊問筆錄第七頁倒數第四行以下），待回北部後，被告二人亦可談論工程之事
    ，實無再相約臺中之理。另被告二人如臨時有工程事務待談，則被告丙○○接
    獲通知後，在時間充裕下，僅需於指定時間至會合地點見面，無需事先等候多時
    。然依職務報告及證人己○○證詞（詳本院九十三年一月十二日審判筆錄第四十
    三頁），被告丙○○於九十三年四月五日十三時三十分，到達臺中市○○路及朝
    富路口（臺汽客運臺中站前），並於朝富路旁休息（睡在車上），至同日十六時
    三十分許，被告辛○○駕駛九Ｄ─九八五一號自小客車，在朝富路與被告丙○○
    會合，被告丙○○乃上該車。準此而論，被告丙○○係專程在臺中市○○路等候
    被告辛○○，且等候時間長達三小時，顯見被告二人事先早已商議見面地點，並
    非臨時因工程之事而約定見面地點甚明。再者，被告辛○○如專程載小孩、女
    友至臺中，順道拜訪被告丙○○，則無需攜帶數量龐大之毒品，徒增被查獲之危
    險。從而，本院認被告非因工程之事，而相約於臺中見面，是被告所辯、證人庚○○所證，均與事實不符。
  (四)綜上所陳，扣案毒品並非『黑仔』寄放，另被告相約於臺中見面亦非為工程之事
    ，已如前述。因被告之前並無生意上合作關係（詳被告丙○○所陳，參本院九十
    二年四月六日訊問筆錄），而被告辛○○自承平日係幫女友庚○○載貨（詳本院
    九十二年四月六日訊問筆錄），就其資力、工作背景而論，尚難與工程搭上關係
    ，且無工程資料、仲介當事人文件可資證明，故被告二人關於工程之辯詞，不可
    採信。因被告相約臺中見面前，已在被告丙○○基隆居所見面多次，且被告辛○○攜海洛因磚毒品至臺中時，被告丙○○已在現場等候三小時，顯係專程等候被
    告辛○○前來，基於被告二人無法合理交待因何事於基隆、臺中見面，並參以被
    告辛○○如非因毒品之事，實無於車內放置毒品，並至臺中之情事，本院認被告
    於臺中見面，應係為毒品交易，而之前見面，亦係商討該事。又審酌被告丙○○
    並無施用毒品情事（詳卷附臺南市衛生局檢驗成績書）；且查獲時並未於被告辛○○身上發現現金（詳本院九十三年一月十二日審判筆錄第三三頁第二行以下）
    ；而被告丙○○如有意購買毒品，於臺北、基隆進行交易即可，無需選定臺中，
    另增風險，故被告丙○○應非向被告辛○○購買毒品，而係相約共同尋找買主（
    指海洛因磚部分，至牛軋糖果包裝之海洛因部分，尚乏證據證明與被告丙○○有
    關，否則被告辛○○當一併攜至臺中）甚明。
  (五)按刑罰上所謂販賣行為，固僅須以營利為目的，而有販入或賣出之行為，即足構
    成。惟若初無營利販賣之意思而購入，嗣後雖意圖牟利販賣而持有中，但尚未著
    手賣出，即被查獲，僅能謂係意圖販賣而持有，自不能論以販賣罪責。本件並無
    證據證明被告辛○○持有扣案毒品之原因、來源，尚難認定其係基於營利之意思
    而販入，又因扣案毒品數量龐大，且觀其包裝，並非以小袋為之，顯非被告辛○○一人施用之用，而被告丙○○亦非向被告辛○○購買毒品施用（詳前述），基
    於被告二人相約共同尋找買主，但未尋得即被查獲之事實，依前開說明，本件事
    證明確，被告辛○○共同意圖販賣而持有所有扣案毒品、被告丙○○共同意圖販
    賣而持有海洛因磚四塊之事實，均堪以認定。
五、按海洛因係毒品危害防制條例第二條第二項第一款所稱之第一級毒品。核被告辛○○、丙○○所為，均係犯毒品危害防制條例第五條第一項之意圖販賣而持有第
    一級毒品罪。被告二人間，就意圖販賣而持有第一級毒品海洛因磚四塊行為間，
    有犯意聯絡及行為分擔，均為共同正犯（又被告辛○○雖另持有牛軋糖果包裝之
    海洛因三包，但與持有海洛因磚四塊部分，仍屬一意圖販賣而持有行為，基於海
    洛因磚四塊部分，被告二人係屬共犯，在一意圖販賣而持有行為無法分裂適用下
    ，被告辛○○主文仍諭知『共同』）。又被告二人單純持有第一級毒品之犯行在
    先，進而意圖販賣而持有在後，前後二者乃持有行為繼續中，僅係更易其持有之
    目的而已，為實質上一罪，是其先前單純之持有為事後意圖販賣之持有所吸收，
    不另論罪。另被告辛○○曾因殺人案件，經臺灣臺北地方法院於七十年十二月二
    十九日以七十年少訴緝字第五三八號判決判處有期徒刑十一年，上訴後，臺灣高
    等法院於七十一年四月二十六日以七十一年重上訴字第三八號判決駁回上訴，該
    案因未上訴而確定。又其另因殺人案件，經臺灣台北地方法院於七十一年六月二
    十四日以七十一年度訴字第一三一九號判決判處有期徒刑十年六月，因未上訴而
    確定。兩者應合併執行有期徒刑二十年，嗣於七十八年一月三十一日假釋付保護
    管束，至九十年六月二十一日止，因未經撤銷假釋而視為執行完畢等情，有臺灣
    高等法院被告全國前案紀錄表在卷足按，被告辛○○受有期徒刑執行完畢，五年
    內再犯本件有期徒刑以上之罪，為累犯，應依刑法第四十七條之規定，加重其刑
    ，但本刑無期徒刑部分，依法不得加重。爰審酌被告二人意圖販賣而持有海洛因
    數量龐大（重量分別詳如主文所示），危害社會治安甚鉅，惡害非輕，惟念及被
    告辛○○主動帶同警員查獲以牛軋糖果包裝之海洛因三包，並參以被告丙○○意
    圖販賣而持有海洛因之數量較少等一切情狀，分別量處如主文所示之刑，以資懲
    儆，復依被告二人犯罪性質，認均有褫奪公權之必要，爰分別宣告褫奪公權如主
    文所示。扣案之第一級毒品海洛因磚四塊【含包裝，淨重一千四百七十七點六公
    克，包裝重七四點六三公克，純度百分之五十點○一，純質淨重七三八點九五公
    克】及外型以牛軋糖果包裝之海洛因三包【含包裝，淨重一千零十七點三公克，
    包裝重一○一點一八公克，純度百分之六三點○四，純質淨重六四一點三公克】
    ，經檢驗確含海洛因成分，有前開法務部調查局鑑定通知書可查，係屬違禁物，
    不問屬於犯人與否，均應依毒品危害防制條例第十八條第一項前段規定，宣告沒
    收併銷燬之（其中被告丙○○僅共同意圖販賣而持有海洛因磚四塊，故僅就該部
    分宣告沒收銷燬之。至包裝部分，因與毒品難以析離，應一併視同毒品，而依毒
    品危害防制條例第十八條第一項前段規定，宣告沒收銷燬之；而送鑑耗損部分，
    因已滅失，無庸再予宣告沒收銷燬）。此外，因被告辛○○已忘記其行動電話號
    碼（詳偵查卷第四八頁背面），而被告丙○○行動電話監聽資料，亦無證據證明
    被告二人曾以行動電話聯繫毒品之事，是尚難認渠以行動電話作為毒品犯罪工具
    ，爰不宣告沒收之，附此敘明。
據上論斷，應依刑事訴訟法第第二百九十九條第一項前段，毒品危害防制條例第五條
第一項、第十八條第一項前段，刑法第十一條、第二十八條、第三十七條第二項、第
四十七條，判決如主文。
中      華      民      國      九十三    年        二    月      三    日
                                  臺灣高雄地方法院刑事第一庭
                                      審判長法官  林水城
                                            法官  陳銘珠
                                            法官  方百正
右正本證明與原本無異。
如不服本判決，應於判決送達後十日內，向本院提出上訴狀。
                                            書記官 張金蘭
中    華   民    國      九十三      年      二      月      五      日
附錄本判決論罪科刑所依據之法條：
毒品危害防制條例第五條第一項
意圖販賣而持有第一級毒品者，處無期徒刑或十年以上有期徒刑，得併科新台幣七百
萬元以下罰金。
